臺灣高雄地方法院民事裁定　　　　　　　　96年度破字第56號
聲　請　人　甲○○○○○○
　　　　　　　　　　　　1號
上列當事人聲請宣告破產事件，本院裁定如下：
    主  文
聲請駁回。
聲請程序費用由聲請人負擔。
    理  由
一、聲請意旨略以：聲請人之表兄李現信投資養蝦生意失敗，遂
    與聲請人商量以聲請人名義向銀行借款新台幣（下同）450
    萬元，後因獲利不佳，李現信進而盜標聲請人之互助會會款
    240 萬元，聲請人為因應家庭成員不定額之開銷及會款與本
    身醫療費用，乃向如附表所示之金融機構申辦信用卡及信用
    貸款，經長期下來共累積債務總額約新台幣（下同）4,581,
    099 元。而聲請人每月約有薪資62,000元，惟因尚需扶養二
    位子女及雙親，經扣除行政院主計處公佈之94年度高雄縣每
    人每月平均最低生活費8,770 元，每月聲請人之生活費及扶
    養家屬費用即需約43,850元，是聲請人每月至多僅得清償約
    18,1 50 元，已逾聲請人與債權銀行協商之金額37,183元，
    足見聲請人確有資產不能清償債務之情形，今聲請人特別向
    親友借得40萬元存放於陽信銀行林園分行，以資用於破產程
    序費用，爰依破產法之規定，聲請宣告破產等語。
二、按破產管理人之報酬為財團費用；破產人及其家屬之必要生
    活費，視為財團費用。財團費用及財團債務，應先於破產債
    權，隨時由破產財團清償之。破產宣告後，如破產財團之財
    產不敷清償財團費用及財團債務時，法院因破產管理人之聲
    請，應以裁定宣告破產終止，破產法第95條第1 項第3 款、
    同條第2 項、第97條、第148 條分別定有明文。又破產法第
    57條規定，債務人不能清償債務者，固得宣告破產，然依上
    開破產法第148 條規定之旨趣，如債務人之財產不敷清償破
    產財團費用及財團債務時，即應認無宣告破產之實益，最高
    法院86年度臺抗字第479 號裁定可資參照。是以破產程序，
    乃債務人無力對全體債權人清償債務時，由法院介入，強制
    將債務人之全部財產依一定程序為變價及分配，使全體債權
    人得以公平受償之程序。故債務人之財產如可預見不敷清償
    破產財團費用及財團債務，致使多數債權人之普通債權無法
    獲得公平滿足，即無宣告破產之實益，而如仍進行破產程序
    ，顯與破產制度之本旨及目的有違，即不應准許。再按，宣
    告破產後，係在法院之監督下，強制將債務人之財產為變價
    ，用以分配清償債權，而依破產法第149 條規定，破產債權
    人依調協或破產程序已受清償者，其債權未能受清償之部分
    ，請求權視為消滅之效果。故破產宣告，於現行法規下，債
    務人僅須為部分清償，即可使其在破產宣告前所發生之債權
    全部發生免責之效力，對債權人之影響自屬重大，則在此制
    度之運作下，如何在債務人重生機能及債權人權益保障間取
    得平衡，以避免債務人利用破產制度免除債務而引發道德危
    險，並維護經濟秩序之穩定及交易安全之信賴，即應詳實審
    酌是否符合破產之要件。
三、經查，聲請人所積欠債權人及債權額分別如附表所示，有如
    附表所示金融機構之回函及原告陳報狀在卷可稽，堪認至96
    年5 月14日止，聲請人之負債至少即為3,546,073 元。次查
    ，聲請人除其所主張之每月薪資約62,000元及價值為10,960
    元之臺灣苯乙烯工業股份有限公司股票外，並無其他收入及
    財產，業據聲請人陳明在卷，且有94、95年度稅務電子閘門
    財產所得調件明細表在卷可佐，是聲請人主張其資產及所得
    顯已不能清償其債務，而有破產之原因乙節，尚堪採信。
四、惟依現行破產執行程序之實務狀況，破產管理人報酬至少約
    需50,000元，可知本院如宣告聲請人破產，聲請人至少應支
    出破產管理人之報酬50,000元。又破產程序需召開債權人會
    議、出售資產、分配破產財團等，通常無法迅速終結，本院
    審酌本件聲請人之財產部分為現金存款，部分為動產及股票
    ，尚須經過變價程序，且債權人均不同意聲請人宣告破產等
    各情以觀，估計倘若宣告聲請人破產，至少應需費時二年之
    程序期間。而聲請人現有共同生活之父母親，且有子女各一
    位，業據聲請人陳明在卷，且有戶籍謄本在卷可查，連同聲
    請人在內，共有五名人員，而依行政院主計處公布之94年度
    家庭收支調查報告記載，高雄縣平均每戶人數3.31人，平均
    消費支出為544,713 元，每人每年平均消費支出約為164,56
    6 元（計算式：544713÷3.31＝164565.86 ，元以下四捨五
    入）。則若宣告聲請人破產，於破產處理期間聲請人及其家
    屬所應支出之必要生活費用，即為1,645,660 元（164566*5
    *2＝0000000） 。從而，上開應構成破產財團費用之破產管
    理人之報酬及聲請人與其家屬之必要生活費，合計至少為1,
    695,660 元（0000000 +50000＝0000000） 。
五、而聲請人雖可能有其所稱之薪資收入，惟其於聲請時所稱願
    為破產費用之現金400,000 元存款，經本院依職權函查陽信
    銀行林園分行後，確認該存款早經多次提領，且至96年3 月
    22日已僅剩11,000元，有陽信銀行林園分行函文1 紙在卷可
    稽，是足見聲請人於此二年內，至多僅有1,488,000 元（以
    破產程序期間二年計算，為62000*24＝0000000） 加計陽信
    銀行內之11,000元，合計僅為1,499,000 元，則經扣除破產
    管理人之報酬及生活費用合計1,695,660 元後，仍無餘額可
    供構成破產財團，揆諸首開說明及破產法第148 條之意旨，
    聲請人聲請宣告破產即無實益，自應予以駁回。
六、依破產法第5條、民事訴訟法第95條、第78條裁定如主文。
中　　華　　民　　國　　96　　年　　12　　月　　5 　　日
                  民事第五庭法　官　林勇如
正本係照原本作成。
如對本裁定抗告須於裁定送達後10日內向本院提出抗告狀。
中　　華　　民　　國　　96　　年　　12　　月　　5 　　日
                            書記官　吳韻芳
 附表：
┌───┬──────┬─────┬─────┬────┐
│編 號 │債權人名稱  │ 債 權 額 │  依 據   │ 備  註 │
│      │            │（新台幣）│          │（聲請人│
│      │            │          │          │陳報）  │
├───┼──────┼─────┼─────┼────┤
│1     │復華商業銀行│1,100,249 │復華銀行96│1,233,90│
│      │            │元        │年4 月26日│3元     │
│      │            │          │陳報狀    │        │
│      │            │          │          │        │
├───┼──────┼─────┼─────┼────┤
│2     │中國信託商業│652,466元 │中國信託銀│975,305 │
│      │銀行        │          │行96年4 月│元      │
│      │            │          │24日陳報狀│        │
├───┼──────┼─────┼─────┼────┤
│3     │聯邦商業銀行│522,522元 │聯邦商業銀│464,353 │
│      │            │          │行96年4 月│元      │
│      │            │          │23日陳報狀│        │
├───┼──────┼─────┼─────┼────┤
│4     │華僑商業銀行│至93年4 月│華僑銀行南│434,370 │
│      │            │13日止尚積│二區區域風│元      │
│      │            │欠本金432,│管作業中心│        │
│      │            │052元     │債管組96年│        │
│      │            │          │4 月13日(9│        │
│      │            │          │6)僑銀債管│        │
│      │            │          │高字第088 │        │
│      │            │          │號函      │        │
│      │            │          │院卷第49頁│        │
├───┼──────┼─────┼─────┼────┤
│5     │台北富邦商業│247,227元 │富邦銀行96│206,483 │
│      │銀行        │          │年5 月14日│元      │
│      │            │          │函        │        │
├───┼──────┼─────┼─────┼────┤
│6     │台新國際商業│192,845元 │台新銀行96│178,418 │
│      │銀行        │          │年4 月19日│元      │
│      │            │          │函        │        │
├───┼──────┼─────┼─────┼────┤
│7     │台灣新光商業│171,320元 │新光銀行96│194,824 │
│      │銀行        │          │年4 月26日│元      │
│      │            │          │函        │        │
├───┼──────┼─────┼─────┼────┤
│8     │國泰世華商業│147,939元 │國泰世華銀│138,197 │
│      │銀行        │          │行96年5 月│元      │
│      │            │          │3 日函    │        │
├───┼──────┼─────┼─────┼────┤
│9     │安信信用卡公│79,453元  │永豐信用卡│69,914元│
│      │司          │          │股份有限公│        │
│      │            │          │司96年4 月│        │
│      │            │          │18日函    │        │
├───┼──────┼─────┼─────┼────┤
│10    │第一商業銀行│無往來記錄│第一銀行96│601,822 │
│      │            │          │年4 月14日│元      │
│      │            │          │函        │        │
├───┼──────┼─────┼─────┼────┤
│11    │遠束國際商業│（未回函）│          │83,507元│
│      │銀行        │          │          │        │
├───┼──────┼─────┼─────┼────┤
│合計  │            │3,546,073 │          │4,581,09│
│      │            │元        │          │6元     │
└───┴──────┴─────┴─────┴────┘
